【裁判字號】    99,易,176
【裁判日期】    990720
【裁判案由】    傷害
【裁判全文】
臺灣花蓮地方法院刑事判決               99年度易字第176號
公  訴  人  臺灣花蓮地方法院檢察署檢察官
被      告  丙○○
選任辯護人  簡燦賢律師
            吳秋樵律師
上列被告因傷害案件，經檢察官提起公訴（99年度偵字第533號
），本院判決如下：
    主  文
丙○○無罪。
    理  由
一、公訴意旨略以：被告丙○○於民國98年11月25日3 時許，在
    花蓮縣玉里鎮○○路130號前及玉里鎮綜合市場內，與2名不
    詳男子共同基於傷害之犯意聯絡，分持酒瓶、竹子等物毆打
    告訴人丁○○之身體各部位，致告訴人丁○○受有右肱骨幹
    骨折、右肘關節骨折及右股骨粗隆下骨折等傷害。因認被告
    所為，係涉犯刑法第277條第1項之傷害罪等語。
二、按犯罪事實應依證據認定之，無證據不得認定犯罪事實；又
    不能證明被告犯罪者，應諭知無罪之判決，刑事訴訟法第15
    4條第2項、第301條第1項分別定有明文。次按告訴人之告訴
    ，係以使被告受刑事訴追為目的，是其陳述是否與事實相符
    ，仍應調查其他證據以資審認；又認定不利於被告之事實，
    須依積極證據，苟積極證據不足為不利於被告事實之認定時
    ，即應為有利於被告之認定，更不必有何有利之證據；再認
    定犯罪所憑之證據，雖不以直接之證據為限，間接證據亦包
    含在內，然而無論直接證據或間接證據，其為訴訟上之證明
    ，須於通常一般人均不致有所懷疑，而得確信其為真實之程
    度者，始得據為有罪之認定，倘其證明尚未達於此一程度，
    而有合理之懷疑存在時，事實審法院復已就其心證上理由予
    以闡述，敘明其無從為有罪之確信，因而為無罪之判決，尚
    不得任意指為違法（最高法院52年臺上字第1300號、30年上
    字第816號、76年臺上字第4986號判例可資參照）。
三、證據能力部分：
（一）按被告以外之人於審判外之言詞或書面陳述，除法律有規
      定者外，不得作為證據，刑事訴訟法第159條第1項定有明
      文。經查，被告及其辯護人對於告訴人即證人丁○○於警
      詢之指述認無證據能力，而證人丁○○於警詢之陳述係屬
      被告以外之人於審判外之陳述，依前揭規定，故認無證據
      能力。
（二）按被告以外之人於偵查中向檢察官所為之陳述，除顯不可
      信之情況者外，得為證據。又被告以外之人於審判外之陳
      述，雖不符第159條之1至159條之4之規定，而經當事人於
      審判程序同意作為證據，法院審酌該言詞陳述或書面陳述
      作成時之情況，認為適當者，亦得為證據。當事人、代理
      人或辯護人於法院調查證據時，知有第159條第1項不得為
      證據之情形，而未於言詞辯論終結前聲明異議者，視為有
      前項之同意。刑事訴訟法第159條之1第2項、第159條之 5
      分別定有明文。經查，被告及其辯護人對於證人丁○○於
      偵訊時之證述及證人戊○○於警、偵訊時之陳述均同意有
      證據能力，且迄於本院審理時亦未爭執其等之證據能力，
      依前揭規定，認為均有證據能力。
四、公訴人認為被告涉犯上開傷害罪嫌，無非係以被告於警、偵
    訊時之供述、告訴人丁○○、戊○○於警、偵訊時之指述及
    財團法人佛教慈濟綜合醫院診斷證明書、現場照片5 張等為
    其主要論據。惟訊據被告堅詞否認有何公訴人所指之傷害犯
    行，辯稱：伊當時是在家裡玩線上遊戲到凌晨3、4點才睡，
    根本沒有出去，伊認識告訴人丁○○，但沒有打他等語。經
    查：
（一）告訴人丁○○於98年11月25日上午3時16 分許，因遭人毆
      打倒臥於花蓮縣玉里鎮綜合市場內，並受有右肱骨幹骨折
      、右肘關節骨折、右股骨粗隆下骨折等傷害，經警通報後
      送醫院急救住院等情，有財團法人佛教慈濟綜合醫院診字
      第Ｚ000000000號診斷證明書影本1紙、照片5張等附卷可稽
      ，並據證人即承辦員警甲○○於本院審理時到庭證述無誤
      ，並為被告所不否認，是告訴人丁○○於上揭時、地遭人
      毆打受傷之事實，應可認定。然該診斷證明書僅能證明告
      訴人丁○○遭人毆打受傷之事實，尚不能僅憑該診斷證明
      書，遽認係遭被告毆打所致，要屬當然。
（二）告訴人丁○○於檢察官偵訊時，雖指稱：被告在玉里市場
      打伊，用威士比的玻璃瓶打伊的手、頭，一共有3 人打伊
      ，他們把伊全身押著，在市場用竹子打伊等語（見偵查卷
      第9 頁），然依前開診斷證明書所載，告訴人丁○○係手
      、腳部位受傷，頭部並未受傷，若被告確有拿威士比玻璃
      瓶打告訴人丁○○之頭部，何以告訴人之頭部並未受傷？
      且證人甲○○於接獲通報到現場處理時，發現告訴人丁○○全身酒味、意識不清，無法正確指述被打的地點，亦未
      在現場發現或扣得任何竹子或玻璃瓶等凶器等情，此據證
      人甲○○於本院審理時證稱明確（見本院卷第80頁、第81
      頁），是告訴人丁○○之前開指述即有瑕疵可指。至於證
      人戊○○係告訴人丁○○之父親，其並未在現場目睹其子
      遭何人毆打，其於警、偵訊時之指述，無法證明被告有無
      毆打告訴人丁○○，其上開指述不足以認定被告涉犯上開
      傷害犯行。
（三）又我國現行法制尚無類似「證人指證（認）程序法」，關
      於司法警察調查過程中如何指認犯罪行為人，依內政部警
      政署於 90年8月20日發布之「警察機關實施指認犯罪嫌疑
      人程序要領」規定，應採取選擇式之真人列隊指認，而非
      一對一、是非式的單一指認；其供選擇指認之數人在外形
      上不得有重大的差異；實施照片指認，不得以單一相片提
      供指認，並避免提供老舊照片指認；指認前應由指認人先
      陳述嫌疑人的特徵、不得對指認人進行誘導或暗示等程序
      ，以提高案發之初所為指認之正確性，避免發生指認錯誤
      ，造成錯判冤獄。而本件告訴人丁○○因有中度之智能障
      礙，且遭毆打當時全身酒味，意識不清，無法指述遭何人
      毆打或毆打之地點，係於事隔將近1個月即98年12月24 日
      於警詢時才指認係遭被告及另2 名不詳姓名年籍之人毆打
      ，係由員警拿被告之口卡照片（單一相片）給告訴人丁○○指認等情，業據證人甲○○於本院審理時證稱：「因為
      被害人言語表達不容易瞭解，他直接跟我們說是住在玉里
      鎮統冠超商對面綁馬尾的年輕人打他的，他不知道名字，
      我們調口卡及圖檔，被害人就指認是被告」、「（你們當
      時調口卡的圖檔有幾個？）只有被告1 個」等語（見本院
      卷第78頁、第79頁）屬實，而參以指認照片上之被告係理
      平頭（見警卷第11頁），與告訴人丁○○所述綁馬尾之年
      輕人之特徵不符，況告訴人丁○○遭毆打當時全身酒味，
      意識不清，當時又係在凌晨3時許，如何能於事隔1個月後
      ，明確依口卡上之照片指認被告，可見員警於調查犯罪嫌
      疑人時，僅提供被告之單一相片給告訴人丁○○指認，其
      指認之過程容有諸多疑義，違背法定程序，難認為客觀可
      信。
（四）末查，被告於警詢中供稱：伊平常都在姑姑的店裡幫忙，
      差不多至凌晨1時許，98年11月25日3時16分還在店裡玩電
      腦遊戲等語（見警卷第3 頁），復於偵查中供稱：家裡有
      兩道門，一個往外推，一個往裡壓，姑姑每天房門都反鎖
      ，不讓伊出門等語（見偵查卷第10頁、第11頁），業據證
      人即被告之姑姑乙○○於本院審理時證述：伊開卡拉OK店
      ，因被告智能有問題，而曾經被誣賴過，房子兩側跟後面
      都是樓房，是密閉式的，後面沒有門，進出只能從前門，
      伊下班時，會把房子的前門用鏈子從外面鎖起來，隔天上
      班才把鏈子打開，被告在裡面就出不來，被告不習慣跟伊
      住在山腳下，被告喜歡住在店裡等語（見本院卷第71頁、
      第76頁）屬實，而被告確有輕度之智能障礙等情，亦有卷
      附之中華民國身心障礙手冊影本可證（見偵查卷第13頁）
      ，則證人乙○○於其經營之卡拉OK店打烊後，將大門反鎖
      防止被告外出，被告於此情形下，是否能於公訴人所指之
      凌晨3 時許到案發地點毆打告訴人丁○○，即非無疑？又
      被告確實於98年11月24日17時34分許起至翌日（25日）4
      時17分許，均在花蓮縣玉里鎮○○路60號之住處上網乙節
      ，有中華電信股份有限公司客服處二客服第七作業中心中
      華電信文號二客七作第00000000000 號回覆單檢附之該住
      處之上網使用紀錄2 紙附卷可稽，被告既然當時在上開住
      處上網玩線上遊戲，自無可能於 98年11月25日3時許，外
      出毆打告訴人丁○○，是被告辯稱伊當時係在家上網玩線
      上遊戲，並未毆打告訴人丁○○等語，應堪採信。
五、綜上所述，告訴人丁○○固有遭人毆打受傷之事實，然依公
    訴人提出之相關證據，除告訴人丁○○之片面指述外，其他
    之證據均無法證明該傷係被告所為，而告訴人丁○○之指述
    既有前揭所述之瑕疵，且被告之不在場證明，亦以前揭所述
    之證據可資證明，是自難僅憑以告訴人丁○○於偵查中之單
    一證述，遽認被告涉有本案之傷害罪嫌。此外，又無其他證
    據足資證明被告有何公訴人所指之傷害犯行，故被告之犯罪
    即屬不能證明，揆諸前開法條、判例及說明，應諭知被告無
    罪之判決，以免冤抑。
據上論斷，應依刑事訴訟法第301條第1項，判決如主文。
本件經檢察官吳宇青到庭執行職務。
中    華    民    國    99    年    7    月    20     日
                  刑事第三庭   法  官  許乃文
以上正本證明與原本無異。
如不服本判決應於收受送達後10日內向本院提出上訴書狀，並應
敘述具體理由。其未敘述上訴理由者，應於上訴期間屆滿後20日
內向本院補提理由書(均須按他造當事人之人數附繕本)「切勿逕
送上級法院」。告訴人或被害人如對於本判決不服者，應具備理
由請求檢察官上訴，其上訴期間之計算係以檢察官收受判決正本
之日期為準。
中    華    民    國    99    年    7     月    20    日
                                書記官

司法院資訊處製作；財團法人民間司法改革基金會備份。
